【裁判字號】    94,上更(二),157
【裁判日期】    950112
【裁判案由】    偽造文書等
【裁判全文】
臺灣高等法院刑事判決            94年度上更 (二)字第157號
上  訴  人  臺灣士林地方法院檢察署檢察官
被      告  甲○○
被      告  丙○○
共      同
選任辯護人  何兆龍  律師
上列上訴人因被告偽造文書等案件，不服臺灣士林地方法院87年
度訴字第192號，中華民國88年7月31日第一審判決（起訴案號：
臺灣士林地方法院檢察署85年度偵字第7558、9139號），提起上
訴，經判決後由最高法院第二次發回更審，本院判決如下：
    主  文
原判決撤銷。
甲○○、丙○○共同連續行使偽造私文書，足以生損害於他人，
甲○○處有期徒刑陸月；丙○○處有期徒刑伍月，如易科罰金均
以佰元折算壹日；又共同連續行使變造私文書，足以生損害於
他人，甲○○處有期徒刑伍月；丙○○處有期徒刑肆月，如易科
罰金均以佰元折算壹日。甲○○應執行有期徒刑拾月，丙○○
應執行有期徒刑捌月，如易科罰金均以佰元折算壹日。
    事  實
一、甲○○、丙○○係夫妻關係，分別擔任設於台北市松山區○○○路○段137巷4弄8號，以進口薰香台、薰香精油等為主要
    業務之雅哥丹國際有限公司（Algo merInternational 有限
    公司，下稱雅哥丹公司）之股東兼董事及股東兼財務副總經
    理，均為從事業務之人，共同意圖為自己不法所有及基於行
    使偽造私文書之概括犯意聯絡，自民國（下同）83年11月起
    至85年 6月止，在台北市松山區○○○路○段137巷4弄8號雅
    哥丹公司內，先將法國進口商ProduitsBerger公司之編號「
    78981」號發票原登載之日期、產品名稱、單價及金額總價
    全部予以塗去，只留存發票左上方之「PRODUITS BERGER」
    公司商標名稱、地址等頁首及下方包括編號「78981」等頁
    尾記載，影印複製成空白樣張後，連續重新以打字方式虛載
    上產品名稱、數量及低於原廠請款之單價、金額、總價等而
    偽造發票共計11張 (詳如附表一所示之偽造日期及內容)，
    再簽上甲○○之英文簽名後，自雅哥丹公司傳真予報關行持
    向海關報關而行使，使海關承辦人員將此不實之事項登載於
    其職務上所掌管之公文書上，足生海關對進口報關管理之正
    確性。甲○○、丙○○又承前之共同行使偽造私文書之概括
    犯意，以上開「78981」號影印複製之空白樣張之發票上，
    擅自虛載產品名稱、數量調高後之單價金額及總價而偽造發
    票共計37張 (詳如附表二所示之偽造日期及內容)後，加上
    法郎換算成新台幣之匯率，以高於法商Berger公司原廠請款
    之價額持向雅哥丹公司請款詐取款項 (因無發票原本資以比
    對致無從確定詐取金額)。甲○○與丙○○復另行起意，共
    同意圖為自己不法所有及基於行使變造私文書之概括犯意聯
    絡，自民國（下同）83年11月起至85年 6月止，在雅哥丹公
    司內，將法商BERGER公司之交易發票之單價金額及總價部分
    塗去，再以打字方式填載高於原發票單價及總價金額之數字
    而變造發票共計17張 (詳如附表三所示之日期及變造內容)
    後，以高於法商BERGER公司原廠請款之價額持向雅哥丹公司
    請款詐取款項 (因無發票原本資以比對致無從確定詐取金額
    )，均足以生損害於雅哥丹公司及其餘股東乙○○、陳翠英
    等人。(有關所偽造及變造之發票詳細內容詳見本院更二審
    卷第78至151頁)。
二、案經乙○○訴請台灣士林地方法院檢察署檢察官偵查起訴。
    理  由
一、訊據被告甲○○固不諱言上揭發票之內容有經過更改等情，
    惟被告甲○○、丙○○二人均矢口否認有公訴人所指前開犯
    行，均辯稱：本案貨品流程係香港商Cosmasia公司向法國
    Berger公司進貨，再轉賣給雅哥丹公司，故乙○○所提出之
    發票，一是法國出口商Berger公司寄來報關用者，一是香港
    商Cosmasia公司修改後寄來請款，因內含有傭金，二者價格
    自會不同云云。
二、本件首應予究明者，即係法國BERGER公司、香港商Cosmasia
    公司與台灣雅哥丹公司，三者間貿易往來之關係究係為何？
    經查，自卷附之商品型錄、保證書、商展刊物、廣告單（見
    7558號偵查卷第128至133頁、第136至137頁）等文件觀之，
    其上均載明雅歌丹公司為BERGER公司在台灣之代理商，而
    BERGER公司所開立之發票，其抬頭人均直接載明為ALGOMER
    INTERNATION GROUP LTD，亦即雅歌丹公司，所有進口報單
    亦均載明出賣人為法國BERGER公司、雅歌丹公司為納稅義務
    人（見本院上訴卷第83至89頁，本院更一卷第80至93頁），
    且若香港商Cosmasia公司確為代理商屬實，則貨款應是匯給
    香港，而非法國，但實際上本案貨款依卷內資料均是直接匯
    給法商BERGER，而被告等始終無法提出匯款之實際數額，且
    本案之貨品均是直接由法國進口台灣，並非由港商Cosmasia
    公司轉手進口者，此外，法國BERGER公司以及柏格國際股份
    有限公司（總裁為被告之兄黃樹雄）聯合刊登聲明，強調已
    於2000年3月終止雅歌丹公司之亞洲經銷權，可知雅歌丹公
    司在2000年3月之前確為法國BERGER公司在台灣之代理商，
    應無需透過COSMASIA公司取貨，此亦有92年2月24日之聯合
    報廣告一紙附卷可參（見本院上訴卷第335頁），則告訴人
    雅歌丹公司顯係法商BERGER公司在台灣之代理商，雅歌丹公
    司與法商BERGER公司為直接貿易關係，交易過程並無需透過
    COSMASIA公司之授權，亦即無須支付授權金與COSMASIA公司
    等情，足堪認定。
三、上揭犯罪事實，業據告訴人乙○○於偵審中指訴歷歷，並有
    法商Berger公司發票影本及被告偽造之法商Berger公司發票
    影本、進口報單（見偵字9139號卷第9、12、14、10、13、
    15、11頁，見偵7558號卷第139、141頁，上訴卷第5頁，及
    告訴人乙○○85年10月3日庭呈外放書面證物乙冊，本院更
    一卷第80至93頁、本院更二審卷第78至151頁）及偽造與變
    造後之原本（附於偵字9139號卷證物袋內）可資佐證，質之
    被告甲○○亦不諱言上揭發票確有經過更改等情，參以上開
    卷附發票，其中17張之中之金額部分所用字體，明顯與其餘
    部分所用字體顯不相同，而48張發票之編號均係78981號，
    衡情係以同一張發票予以偽造，而附表三中，其中訂單編號
    Ａ５、Ａ３８、Ａ４２、Ａ４３、Ｂ２、Ｂ５、Ｂ１２等7
    張發票右下方之「NET A PAYER」欄仍留有未經塗去之原發
    票應付款淨額，與發票上所載之總金額明顯不符，且均高於
    原發票應付款淨額，被告等顯然加以變造成較高之金額後持
    向雅哥丹公司請款詐取款項，則被告等偽造、變造發票及詐
    欺取財之行為，應堪認定。
四、被告甲○○辯稱：告訴人乙○○所提出之發票，一是法國出
    口商Berger公司寄來報關用者，一是香港商Cosmasia公司修
    改後寄來請款，因內含有傭金，二者價格自會不同云云。惟
    查：
(一)本院上訴卷第83、85、88頁所示，同樣編號為第78981號發
    票，除有不同單價以及內容之記載，亦有被告甲○○簽名以
    及未簽名之別，經本院更一審於93年5月24日準備程序提示
    被告，經被告甲○○肯認：「第85頁與88頁上面有我的簽名
    所以是確實的，83頁怎麼來的我不清楚」等語在卷（見本院
    更一卷第30、31頁），因此姑不論該83頁之發票何來，惟可
    確認者係85頁以及88頁之發票之真實性為被告所不否認。
(二)上開85頁以及88頁之第78981號發票，各係依據BERGER公司
    所出具之編號101060以及101062號發票所載內容所製成：
  1.法國BERGER公司於85年5月23日，同時出貨二批。第一批貨
    物即發票號碼第101060號（見偵字第9139號卷第9頁、本院
    上訴卷第84頁，本院更一卷第80頁），計有單價19.5法郎50
    0ML薰香精油300pcs、單價130法郎的5L（即5000ML）薰香精
    油50pcs二筆，該批貨物總價為12,350法郎。於85年5月24日
    空運來台，有編號HAWB 608229號空運提單可稽（見偵字第
    9139號卷第16頁，本院更一卷第81頁），嗣被告甲○○及丙○○於編號第78981號之空白發票上，偽將原先單價為19.5
    法郎之500ML薰香精油，調低單價為10法郎，將單價為130法
    郎之5L薰香精油，調低單價為80法郎（見偵字第9139號卷第
    12頁，本院上訴字第3602號卷第85頁，本院更一卷第82頁）
    ，並於簽名後，傳真至報關行，由不知情之報關行製作進口
    報單（見偵字第9139號卷第14頁，本院上訴字第3602號卷第
    86頁，本院上更一卷第83頁），持向海關申報通關。
  2.第二批即發票號碼第101062號（見偵字第9139號卷第10頁，
    本院上訴字第3602號卷第87頁，本院更一卷第84頁），計有
    單價19.5法郎500ML薰香精油200pcs一筆，總價為3900法郎
    ，亦於85年5月24日空運來台，有編號HAWB608230號空運提
    單可稽（見偵字第9139號卷第17頁，本院更一卷第85頁），
    嗣被告甲○○及丙○○於編號第78981號之空白發票上，偽
    將原先單價為19.5法郎之500ML薰香精油，調低單價為10 法
    郎（見偵字第9139號卷第13頁，本院上訴字第3602號卷第88
    頁，本院更一卷第86頁），並於簽名後，傳真至報關行，由
    不知情之報關行製作進口報單（見偵字第9139號卷第15頁，
    本院上訴字第3602號卷第89頁，本院更一卷第87頁），持向
    海關申報通關。
  3.被告甲○○以及丙○○復以編號第78981號之空白發票，合
    併將前開二批貨品併為一張發票（見偵字第9139號卷第11頁
    ，88年上訴字第3602號卷第83頁，本院更一卷第88頁），此
    由日期同為「25-05-96」以及被告丙○○於該證物上手寫「
    000-000000000、608229、80箱」、「000-000000000、6082
    30、20箱」等字樣，與上開編號HAWB 608229號以及HAWB608
    230號空運提單均相符，足可證明，並將原本單價為19.5法
    郎之500ML薰香精油，調高單價為34法郎、單價為130法郎之
    5L薰香精油，調高單價為210法郎。
  4.被告丙○○與甲○○為夫妻關係，於本案案發時，係擔任思
    力貿易有限公司負責人兼雅哥丹公司財務副總經理，被告丙○○對於本案有關系爭偽造與變造之發票持以報關及持向雅
    哥丹公司請款，衡情應有積極參與，此從被告丙○○在上開
    偽造之發票上有手寫註記外，另於附表二項次31至37所示之
    偽造發票上及附表三項次12至17所示之變造發票上亦同有手
    寫註記 (見本院更二審卷第124至130頁、第144至151頁)，
    益見被告丙○○應有與甲○○共同偽造及變造上開發票及進
    一步為報關及請款之行使行為，堪予認定。
(三)又查卷內法國BERGER公司所開立發票，亦有相同之情形：
  1.法國BERGER公司於85年4月23日出貨一批，即發票號碼第100
    999號（見偵字第7558號卷第139頁，本院上訴字第3602號卷
    第119頁，本院更一卷第89頁），計有單價自60法朗至146法
    朗不等之薰香燈瓶共8款，總價則為68,600法郎，於85年4月
    24日空運來台，有編號HAWB 606538號空運提單附卷可稽（
    見偵字第7558號卷第140頁，本院更一卷第90頁），被告甲○○及丙○○於編號第78981號之空白發票上，將所有薰香
    燈瓶拆為單價25法朗之燈瓶（Lamp）以及單價5法朗之190ML
    精油（Recharge）各950pcs，傳真予報關行（見本院更一卷
    第91頁），使不知情之報關行製作不實進口報單（見偵字第
    7558號卷第141頁，本院更一卷第92頁），向海關申報通關
    。
  2.被告二人復以編號第78981號之空白發票，偽填較高單價即
    將單價72法郎調高為100法郎、將60法郎調高為90法郎、將
    146法郎調高為210法郎（見上訴字第3602號卷第5頁，本院
    更一卷第93頁），持向股東交待。
(四)至被告辯稱前開發票確係香港COSMASIA公司所修改乙節，經
    綜觀全卷，均未見被告有提出足以證明COSMASIA公司與雅歌
    丹公司確有交易之往來文件或書面資為佐證，更無法說明何
    以BERGER公司所開立發票之抬頭均為雅歌丹公司，而非COSM
    ASIA公司？且雅歌丹公司內部除了被告二夫婦外，並無一股
    東知悉雅歌丹所進口之BERGER公司商品需透過香港商COSMAS
    IA公司？證人黃樹雄雖於本院上訴審陳稱：「台灣雅歌丹公
    司需透過其香港COSMASIA公司進行交易，法國原廠開出二份
    發票，一份給香港代理商，一份是給台灣進口商，我將法商
    寄給我的發票塗改，再加上我的佣金利潤，在原發票上塗寫
    金額再寄給雅歌丹公司，法國工廠寄給甲○○的發票是讓甲○○報關用的，每一筆交易都是這樣做的」等語（見本院上
    訴卷第296頁）。惟查證人黃樹雄為被告甲○○之親哥哥，
    作證時毋庸具結，是否據實陳述，已有可疑。次查，被告甲○○供稱所有要交付公司之佣金，係在證人黃樹雄返台時交
    付，惟被告始終未提出雅歌丹公司支付佣金之憑證，以實其
    說，顯見與一般法人間之交易經驗不符。又查，證人黃樹雄
    所謂「法國工廠寄給甲○○的發票是讓甲○○報關用的，每
    一筆交易都是這樣做的」等語，顯與事實不相符合，蓋如前
    述，法國BERGER公司所開立予雅歌丹公司之第101060號發票
    （見偵字第9139號卷第9頁、本院上訴卷第84頁，本院更一
    卷第80頁），其上為單價19.5法郎500ML薰香精油300pcs、
    單價130法郎的5L（即5000ML）薰香精油50pcs二筆，該批貨
    物總價為12,350法郎，而嗣後被告甲○○及丙○○所持以報
    關之編號第78981號之發票，其單價卻為10法郎，與80法郎
    二筆（見偵字第9139號卷第12頁，本院上訴字第3602號卷第
    85頁，本院更一卷第82頁），兩者顯非如證人所言係以「法
    國工廠寄給甲○○的發票用以報關」，且若如被告所辯成立
    ，則每張發票之號碼不應出現相同之情形，然本件已多達48
    張發票之票號相同，且依交易習慣，抽取佣金本無庸修改發
    票金額，況本件發票上有被告甲○○之筆跡，金額是新台幣
    ，而非港幣或法郎，亦可推知塗改地應係在台灣，不可能是
    香港公司所為，則以證人證詞之高度不可信性，自難採為對
    被告有利之證據。
五、綜上所述可知，被告等以一貫之模式，即先將法國進口商
    Berger公司之編號「78981」號發票原登載之日期、產品名
    稱、單價及金額總價全部予以塗去，只留存發票左上方之「
    PRODUITS BERGER」公司商標名稱、地址等頁首及下方包括
    編號「78981」等頁尾記載，影印複製成空白樣張後，連續
    重新以打字方式虛載上產品名稱、數量及低於原廠請款之單
    價、金額、總價等而偽造發票，再簽上甲○○之英文簽名後
    ，持向海關報關；另以上開「78981」號影印複製之空白樣
    張之發票上，擅自虛載調高後之單價金額及總價而偽造發票
    後，以高於法商Berger公司原廠請款之價額持向雅哥丹公司
    請款，以遂行向雅哥丹公司詐取財物。本件事證明確，被告
    等犯行洵堪認定，應予依法論科。
六、按被告等先將法國進口商BERGER公司所簽發之編號「78981
    」號發票原登載之日期、產品名稱、單價及金額總價全部予
    以塗去，只留存發票左上方之「PRODUITS BERGER」公司商
    標名稱、地址等頁首及下方包括編號「78981」等頁尾記載
    ，影印複製成空白樣張後，在發票上重新以打字方式虛載產
    品名稱、數量及低於原廠請款之單價、金額、總價，或虛載
    調高後之單價金額及總價，已將原屬真正之法國進口商
    BERGER公司發票之內容全部塗去，製成空白發票，再填載不
    實之內容，製作成另張發票，應已該當於無權製作另張發票
    之偽造行為，而非僅足於變更原發票之部分內容而已。另被
    告等將法商Berger公司之交易發票之單價金額及總價部分塗
    去，再以打字方式填載高於原發票單價及總價金額之數字，
    則屬變造發票行為。是核被告甲○○、丙○○所為，係犯刑
    法第216條、第210條之行使偽造私文書罪、行使變造私文書
    罪、刑法第339條第1項之詐欺取財罪及刑法第214條之使公
    務員登載不實罪。公訴人就被告等將法國進口商BERGER公司
    發票之內容全部塗去，製成空白發票，再填載不實之內容，
    製作成另張發票 (即附表一、二部分)，認係犯刑法第216條
    、第210條之行使變造私文書罪，容有未洽。惟因屬刑法上
    同一條項，故不必變更起訴法條。被告甲○○、丙○○間有
    犯意聯絡、行為分擔，為共同正犯。被告等偽造與變造私文
    書之低度行為，為行使偽造與變造私文書之高度行為所吸收
    ，不另論罪。被告等先後多次行使偽造、變造發票之私文書
    行為、詐欺取財行為與使公務員登載不實行為，均時間緊接
    ，觸犯構成要件相同之罪名，顯均係基於概括犯意為之，均
    應依連續犯規定各論以一罪，並加重其刑。被告等所犯行使
    偽造私文書與使公務員登載不實二罪間，所犯行使變造私文
    書與詐欺取財二罪間，均具有方法結果之牽連關係，應依刑
    法第55條後段規定，從一重各以行使偽造私文書罪與行使變
    造私文書罪處斷。按偽造私文書與變造私文書乃屬犯意各別
    與行為互異之犯罪，二罪間並無裁判上一罪關係，是被告等
    所犯連續行使偽造私文書罪與連續行使變造私文書罪，應予
    分論併罰。公訴人雖未就被告等所犯刑法第214條之使公務
    員登載不實罪及刑法第339條第1項之詐欺取財部分起訴，惟
    於起訴事實中已敘及，且此部分與起訴部分具有裁判上一罪
    關係，為起訴效力所及，本院自得併予審理。另公訴人雖僅
    起訴發票54張，惟另外偽造與變造之發票11張，與起訴部分
    亦屬裁判上一罪關係，應為起訴效力所及，本院亦併予審理
    ，附此敘明。原判決未綜合全案情節，而為被告等無罪之諭
    知，尚有未洽，檢察官提起上訴指摘原判決此部分不當，為
    有理由，原判決既有可議，即屬無可維持，應由本院將原判
    決撤銷改判。爰審酌被告等之行為，犯罪之動機、目的、手
    段、被告之素行、所生之危害、犯後態度等一切情狀，分別
    量處如主文所示之刑。又刑法第41條業於90年1月10日修正
    公布，於同年月12日生效，該條第1項修正規定為「犯最重
    本刑為5年以下有期徒刑以下之刑之罪，而受6個月以下有期
    徒刑或拘役之宣告，因身體、教育、職業、家庭之關係或其
    他正當事由，執行顯有困難者，得以1元以上3元以下折算1
    日，易科罰金。但確因不執行所宣告之刑，難收矯正之效，
    或難以維持法秩序者，不在此限。」，經比較新舊法結果，
    被告等所犯上開之罪，行為後依修正後之刑法第41條第1項
    前段規定，則得易科罰金，顯較為有利，爰依刑法第2條第1
    項前段，適用修正後刑法第41條第1項前段規定，就被告等
    上開所量處之刑，併諭知易科罰金之折算標準，並定其應執
    行之刑。
七、公訴意旨另略以：被告甲○○、丙○○分別擔任雅哥丹公司
    之股東兼董事及股東兼財務副總經理，均為從事業務之人，
    共同意圖為自己不法之所有，基於概括犯意：(一)自84年9
    月間起至85年3月間止，連續侵占公司向客戶收得之貨款合
    計新台幣（下同）450,714元。(二)自83年11月起至85年6月
    止，以影印後重新打字再影印之方式，連續變造法國進口商
    Produits Berger公司發票至少54張，一方面將價格改高百
    分之30至50不等，並持之向公司報帳侵占差額，另方面則將
    同筆進貨之價格改低，並持之向海關報稅逃漏稅捐，均足以
    生損害於雅哥丹公司及其餘股東乙○○、陳翠英等人與稅捐
    機關，因認被告二人共同連續涉犯刑法第336條第2項之業務
    侵占罪嫌、與稅捐稽徵法第41條之逃漏稅捐罪嫌。惟查：
(一)業務侵占部分：
  1.本案經質之被告二人及告發人乙○○均陳稱公司帳冊等相關
    資料在對方處云云，是本件因雅哥丹公司內部股東糾紛結果
    ，致無公司帳冊資料可供調查比對，客觀上即無明確證據足
    資證明公訴人所指被告二人業務侵占犯行屬實，合先敘明。
    又查被告甲○○陳稱，公司缺錢時，伊有向外借款，其個人
    亦有借款給公司；被告丙○○於偵查中亦稱，因為伊曾經為
    公司墊過錢，遂把收來的貨款直接抵付伊墊的錢，當時為了
    方便才寫「入黃董帳」，而且這張的相關款項都已經跟會計
    即乙○○的太太陳翠英對帳沖銷完畢（見7558號偵卷第156
    頁），所述互核相符。而被告甲○○以私人款項代雅哥丹公
    司墊付對外之應付款項之情，亦有支票影本在卷可稽（見
    7558 號偵卷第263頁、第265頁），另84年8月8日甲○○個
    人亦匯入10萬元至公司，有雅哥丹公司0000000000000號存
    摺影本足憑（見7558號偵卷第267頁），足徵被告二人所辯
    尚非純屬虛構。
  2.證人葉仲超結證稱：甲○○打電話說雅哥丹公司缺錢，向伊
    調現，錢是匯入公司戶頭借給公司，借款有算利息，後有清
    償，還款時有開支票亦有以現金還款（見原審卷第86、93、
    94頁），並提出84年11月14日、12月16日、12月21日、85年
    1月16日、3月25日匯款單五紙、第一商業銀行00000000000
    號存摺影本等附卷以佐其說（見原審卷第111、112、96、97
    頁），觀之該五紙匯款單，係證人葉仲超匯款予雅哥丹公司
    ，金額合計150萬元，而乙○○亦不否認該款項係匯進雅哥
    丹公司（見原審卷第94頁背面）；再細繹卷附被告丙○○手
    寫之支付葉仲超利息計算紀錄（詳偵卷證物外放袋第178頁
    ：利息49900元），及前開葉仲超第一商業銀行存摺代收款
    項紀錄欄所載（原審卷第9、97頁，95頁：葉仲超稱每筆都
    是進雅哥丹公司），亦有雅哥丹公司及被告甲○○個人以支
    票返還本金及利息之紀錄，互核一致；足見雅哥丹公司確有
    對外借款嗣並如期清償之事實。依此，則被告甲○○縱自雅
    哥丹公司處取得款項，被告丙○○有「入黃董帳」之記載，
    亦係彼等為公司營運，前曾以公司名義向他人借款，後自公
    司處取款以清償債務，或亦有因被告私人先代墊款項，嗣由
    公司還款予被告個人，此行止尚與業務侵占罪之要件不合。
  3.檢察官上訴意旨略以：被告所辯曾替公司墊款或借款予公司
    若能成立，則未入帳之金額應與被告等替公司墊款或借款之
    數額相等，此數額係多少？二者是否相符？原審均未予查明
    而指摘原判決不當。然查：我國刑事訴訟制度業已修正為以
    當事人進行主義為主，職權進行主義為輔，檢察官立於原告
    之地位，其對於被告之犯罪事實，本負有實質舉證之義務，
    且刑事被告原無自證無罪之義務，其在訴訟上所為之辯解，
    只須達於對起訴事證提出合理質疑之程度為已足，檢察官如
    對被告所舉反證仍有爭執，即應依照刑事訴訟法第161條規
    定，自負實質舉證說服之責任，檢察官所舉證據尚未足使法
    院產生有罪之心證，自屬不能證明被告犯罪，應為被告無罪
    之諭知。本件雅歌丹公司因股東間發生爭執，告發人及被告
    均互指公司帳冊在對方手中，揆之前揭說明，法院並無搜集
    證據之義務，告發人及被告既皆拒不提出帳冊以供核對，則
    上訴意旨所指之未入帳數額與墊款、借款金額是否相符，即
    無從查證。雖告訴人提出雅歌丹公司帳戶存款往來對帳單暨
    附表乙紙（見本院更一卷第55頁），以證明葉仲超部分欠款
    亦均由雅歌丹公司戶清償，並非被告所辯係由其私人償還，
    然雅歌丹公司存款簿亦確有多筆被告甲○○匯入公司款項之
    資料，該帳戶存款往來對帳單尚不足使法院產生有罪之心證
    ，則參諸被告確有替公司墊款或為公司向他人舉債借款之情
    形，自仍應為有利於被告之認定。
(二)違反稅捐稽徵法第41條部分：
    按稅捐稽徵法所稱稅捐，不包括關稅即進口稅，該法第2條
    但書定有明文，故公訴人認被告涉犯稅捐稽徵法第41條之罪
    ，容有誤會。再者，雅哥丹公司在財政部台北關稅局尚無欠
    繳案件，亦有財政部台北市關稅局87年10月29日北普法字第
    871061號函在卷可參（見原審卷第115頁），是被告等並無
    逃漏關稅情事甚明。
(三)本院依職權調查結果，復查無其他積極證據足資認定被告二
    人有公訴意旨此部份所指之各項犯行，被告犯罪即屬不能證
    明，惟公訴人認此部份若構成犯罪，與前揭論罪科刑部分有
    裁判上一罪關係，是爰不另為無罪之諭知，附此敘明。
據上論斷，應依刑事訴訟法第369條第1項前段、第364條、第299
條第1項前段，刑法第216條、第210條、第214條、第339條第1項
、第28條、第56條、第55條後段、第2條第1項前段、第51條第5
款、第41條第1項前段，罰金罰鍰提高標準條例第2條，判決如主
文。
本案經檢察官王安明到庭執行職務。
中    華    民    國    95    年    1     月    12    日
                  刑事第十七庭審判長法  官  鄭 文 肅
                                    法  官  施 俊 堯
                                    法  官  蘇 隆 惠
以上正本證明與原本無異。
如不服本判決，應於收受送達後十日內向本院提出上訴書狀，其
未敘述上訴之理由者並得於提起上訴後十日內向本院補提理由書
（均須按他造當事人之人數附繕本）。
                                    書記官  邵 淑 津
中    華    民    國    95    年    1     月    13    日
附錄：本案論罪科刑法條全文
中華民國刑法第216條
行使第210條至第215條之文書者，依偽造、變造文書或登載不實
事項或使登載不實事項之規定處斷。
中華民國刑法第210條
偽造、變造私文書，足以生損害於公眾或他人者，處5年以下有
期徒刑。
中華民國刑法第214條
明知為不實之事項，而使公務員登載於職務上所掌之公文書，足
以生損害於公眾或他人者，處3年以下有期徒刑、拘役或500元以
下罰金。
中華民國刑法第339條
意圖為自己或第3人不法之所有，以詐術使人將本人或第3人之物
交付者，處5年以下有期徒刑、拘役或科或併科1000元以下罰金
。
以前項方法得財產上不法之利益或使第3人得之者，亦同。
前二項之未遂犯罰之。


司法院資訊處製作；財團法人民間司法改革基金會備份。
